最高法院刑事判決　　　　　　　　　 111年度台上字第1882號
上　訴　人　陳瑞義



上列上訴人因違反毒品危害防制條例等罪案件，不服臺灣高等法
院中華民國110年11月23日第二審更審判決（110年度上更一字第
180號，起訴案號：臺灣士林地方檢察署108年度偵字第11678、1
3484號，108年度毒偵字第 1548號），提起上訴，本院判決如下
：
    主  文
上訴駁回。
    理  由
一、按刑事訴訟法第 377條規定：上訴於第三審法院，非以判決
    違背法令為理由，不得為之。是提起第三審上訴，應以原判
    決違背法令為理由，係屬法定要件。若上訴理由書狀並非依
    據卷內訴訟資料具體指摘原判決不適用何種法則或如何適用
    不當，或所指摘原判決違法情事顯與法律規定得為第三審上
    訴理由之違法情形不相適合時，均應認其上訴為違背法律上
    之程式，予以駁回。本件原判決綜合全案證據資料，本於事
    實審法院之推理作用，認定上訴人陳瑞義有如其事實欄所載
    ，基於營利意圖而販賣交付第一級毒品海洛因與吳銘修2 次
    ，以及販賣交付第二級毒品甲基安非他命與鄭吉良2 次之犯
    行，因而維持第一審論上訴人以民國109年1月15日修正前毒
    品危害防制條例第4條第1項販賣第一級毒品2 罪，以及同條
    第2項販賣第二級毒品2 罪（以上共4罪均累犯），依司法院
    釋字第775 號解釋意旨審酌相關犯情，認上訴人具有特別惡
    性，且對於刑罰反應力薄弱，適用刑法第47條第1 項累犯規
    定加重最低本刑尚不至於過苛，除法定刑為死刑及無期徒刑
    部分外，每罪均依上開規定加重其刑後，且就販賣第一級毒
    品部分，皆依刑法第59條規定酌量減輕其刑，分別處如其附
    表一編號一至四「（第一審判決）應宣告之罪刑及沒收」欄
    所示之有期徒刑17年、有期徒刑16年、有期徒刑8 年及有期
    徒刑8 年，並諭知相關沒收及追徵之判決，而駁回上訴人對
    於此4 罪在第二審之上訴，已詳敘其所憑證據及認定之理由
    ，對於上訴人所辯為何不足以採信，亦在理由內詳加指駁及
    說明，俱有卷存證據資料可資覆按，從形式上觀察，原判決
    並無足以影響其判決結果之違法情形存在。
二、上訴人上訴意旨略以：⑴、本件伊僅係無償提供海洛因與吳
    銘修，及以購入之原價轉讓甲基安非他命與鄭吉良，並非販
    賣毒品與吳銘修及鄭吉良，亦無營利之意圖。吳銘修及鄭吉
    良存有攀陷伊為渠等所持有毒品來源以邀取減免刑期寬典之
    不正動機，而為不實證述之可能，故渠等在偵查中指證伊販
    毒情節之真實性，顯堪置疑，自不能遽採為伊販毒之證據。
    又伊與吳銘修及鄭吉良間如原判決附表三之㈠至㈣所示電話
    聯絡通訊監察錄音譯文中，並無關於毒品交易之代號或暗語
    ，自無從憑此補強其等所為之片面不利指證具有憑信性，遑
    論吳銘修於與伊之電話聯絡中，明確提及其欲還錢之相關話
    語，亦足資為有利於伊之證明，堪認伊並無本件被訴意圖營
    利販毒之犯行。再者，吳銘修及鄭吉良嗣於第一審審理時，
    均已更易渠等原先所為不利於伊之證言，其中吳銘修明確證
    稱：上訴人係無償轉讓海洛因與伊施用，至伊收受上訴人海
    洛因後所給之金錢，並非購毒價金，而係清償先前向上訴人
    借貸之款項，伊於偵訊時作偽證指稱上訴人販毒，係欲陷害
    上訴人入獄服刑以逃避債務等語，而鄭吉良則證稱：伊係請
    上訴人為伊代購甲基安非他命，並非向上訴人購毒等語，據
    此足見吳銘修及鄭吉良之陳述前後不一，渠等先前所為不利
    於伊之矛盾證言，顯不足以採信。何況，縱令伊將毒品交付
    與吳銘修及鄭吉良後有收取渠等所給之金錢，然其金額遠低
    於伊所交付毒品之當時市場行情，且伊本件所為僅係無償提
    供海洛因與吳銘修，及以購入原價轉讓或為鄭吉良代購毒品
    而已，伊主觀上並無販毒營利之意思，充其量僅應成立轉讓
    毒品或禁藥之罪名。乃原審未詳查釐清上情，亦未調查有無
    其他補強證據足資印證吳銘修及鄭吉良在偵查中所為不利於
    伊之陳述為可信，徒憑渠等單方面之販毒指證，遽認伊有本
    件被訴意圖營利販毒犯行，殊有違誤。⑵、吳銘修雖於警詢
    時陳稱：伊係與綽號「小三」之友人合資，並相偕於108年6
    月10日在新北市○○區○○路0段000號便利商店外（按即如
    原判決事實欄一之㈠所示之時間與地點）向上訴人購買海洛
    因云云，但事實上，吳銘修聯絡伊於上開時地碰面之目的，
    係為清償其先前向伊借貸之欠款，而無吳銘修所偽證之毒品
    買賣情事。吳銘修上揭陳述所指綽號「小三」之魏凱勳（出
    生年次、身分證統一編號及住址﹙略﹚），可以證明吳銘修
    指證伊販毒之陳述不實，請求傳喚魏凱勳以查明伊所辯非虛
    ，惟原審就該等重要證據疏未調查以釐清究明事實，遽為不
    利於伊之認定，同屬失當。⑶、伊於檢察官偵查中及法院審
    理時，已坦認將毒品交付與吳銘修及鄭吉良並獲得金錢等客
    觀事實，至於伊所為應成立何項罪名，僅係法律評價之問題
    ，故倘法院審理結果認為伊觸犯販毒罪，仍應認伊已供承被
    訴販毒之全部或主要部分事實而自白犯行，並依修正前毒品
    危害防制條例第17條第2 項之規定減輕其刑，然原判決卻以
    伊並未承認主觀上有意圖營利販毒之犯意，遽認伊並未對於
    本件被訴之販毒犯行自白，而不依上開條項之規定減輕其刑
    ，要屬可議。再伊並非倚賴販毒維生之毒梟，縱認伊有販賣
    甲基安非他命與鄭吉良之犯行，但所販毒品之數量甚微，次
    數無多，僅屬毒友間互通有無之小額零星交易，流散毒害之
    程度及範圍有限，對國民健康及社會秩序之危害性不高，洵
    有情輕法重，犯罪情狀顯堪憫恕之情形，而應依刑法第59條
    規定酌量減輕其刑，惟原判決疏未審酌上情，而未依上開規
    定就伊被訴販賣甲基安非他命部分酌減其刑，亦非允洽云云
    。
三、惟證據取捨、事實認定及刑罰裁量，均係事實審法院之職權
    ，倘其採證認事並未違背證據法則，復已敘明其取捨證據之
    心證理由，且科刑之輕重亦符合規範體系及目的，於裁量權
    之行使無所逾越或濫用，而無明顯違背公平、比例及罪刑相
    當原則者，即不得任意指為違法而執為適法之第三審上訴理
    由。本件原判決依憑上訴人供承：伊於以0000000000號行動
    電話與吳銘修及鄭吉良聯絡後，在如原判決事實欄一之㈠至
    ㈣所示時間與地點，分別交付海洛因與吳銘修 2次及交付甲
    基安非他命與鄭吉良 2次，並收受吳銘修及鄭吉良所給與之
    金錢等語，核與證人吳銘修及鄭吉良於偵查中指證其等分別
    向上訴人購買海洛因、甲基安非他命並付款之情節相符，且
    吳銘修復證稱：伊在電話中向上訴人說「還錢」，上訴人就
    知道（伊要向其購毒之）意思，伊並未向上訴人借錢等語，
    佐以卷附如原判決附表三之㈠至㈣所示上訴人與吳銘修及鄭
    吉良之電話聯絡通訊監察錄音譯文，以及扣案上訴人所有09
    00000000號行動電話 1支等證據資料，足以擔保前揭上訴人
    所為不利於己之供述，以及吳銘修及鄭吉良所為不利於上訴
    人之指證均屬可信，而據以認定上訴人確有本件被訴意圖營
    利販賣海洛因（2次）及甲基安非他命（2次）共 4次之犯行
    ，已詳敘其憑據及理由；對於上訴人在原審所為如其前揭上
    訴意旨所示之辯解，以及吳銘修及鄭吉良嗣於第一審作證時
    所為附和上訴人辯詞而改易之證言，為何分係卸責及迴護之
    詞且與客觀事證不符而均不足以採信，亦依據卷內資料詳予
    指駁及說明，其中就上訴人辯稱其主觀上並無販毒營利意圖
    一節，則論敘略以：販毒之人通常係圖從販入與賣出毒品之
    數量、價格或純度差異牟求利益，除因特殊情由而不圖營利
    即平價交付毒品之鮮見事例外，殆無甘罹重典平白以成本價
    格供應他人毒品而本身毫無利得者。吳銘修及鄭吉良於偵查
    中明確證稱其等與上訴人間授受毒品原因係買賣之關係，而
    上訴人亦係於與吳銘修及鄭吉良透過電話聯繫商議交易事宜
    後，始分別與其 2人見面並交付海洛因及甲基安非他命，且
    收取不等金額之現金，堪認上訴人主觀上具有販毒營利之意
    圖等旨綦詳；關於刑罰裁量事項，復說明上訴人於警詢、偵
    查、第一審及原審審理時，對於其分別交付毒品與吳銘修及
    鄭吉良之原因一節，始終供稱其係無償或以購入之原價轉讓
    毒品，主觀上並無意圖營利而販毒之犯意置辯，難認其已就
    販賣毒品罪構成要件事實之全部或主要部分為肯定供述而自
    白販毒犯行，顯無從依修正前毒品危害防制條例第17條第 2
    項之規定減輕其刑；再就上訴人販賣甲基安非他命犯行部分
    ，審酌上訴人無視國家阻絕毒品之厲禁，販毒流害所及，戕
    人身心且危害社會甚鉅，衡諸常人通念，難認其犯罪有何特
    殊之原因、背景或環境，而足以在客觀上引起一般同情之情
    形，至其販賣甲基安非他命之數量非鉅且次數無多等情，僅
    堪為科刑考量之因素，容無依刑法第59條規定酌減其刑之餘
    地；而第一審判決之量刑係以上訴人之責任為基礎，依刑法
    第57條各款所列事項，審酌其本件販毒共 4次之一切情狀，
    分別處如前述之刑期，何以尚稱妥適而堪予維持，亦說明其
    理由甚詳（見原判決第4頁第14行至第8頁第16行、第13頁最
    末行至第14頁第9行及第15頁第9至18行）。核原判決之採證
    認事，尚與經驗、論理、補強及相關證據法則無違，而依其
    所認定之事實，論上訴人以販賣第一級毒品及販賣第二級毒
    品罪，於法同無不合，且認為第一審判決對於上訴人之量刑
    並無明顯不當，因予維持，亦未逾越或濫用法律賦予刑罰自
    由裁量之權限，復無顯然違背公平、比例及罪刑相當原則之
    情形，自不得任意指為違法。上訴人上訴意旨無視原判決明
    確之論斷與說明，仍執其不為原審所採信之相同陳詞，並就
    其主觀上有無販毒營利意圖之單純事實，再事爭辯，並任意
    指摘原判決之量刑失當，顯均非適法之第三審上訴理由。其
    次，第三審為法律審，除屬特別規定之事項外，並無調查事
    實之義務與職權，故當事人不得於第二審判決後主張新事實
    或提出新證據資為第三審上訴之理由。上訴人上訴意旨請求
    本院傳喚魏凱勳作證以查明事實云云，然卷查上訴人於事實
    審法院審理時並未陳明上開證據方法並聲請調查，併其在原
    審之辯護人於110 年10月19日原審審判期日更陳明並無證據
    請求調查，有原審審判筆錄可稽（見原法院更審卷第122 頁
    ），乃其於上訴本院後始聲請調查該項證據，並據以指摘原
    判決失當，顯非依據卷內訴訟資料執為指摘之第三審上訴合
    法理由。是以，本件上訴人上訴意旨並非依據卷內資料具體
    指摘原判決不適用何種法則或如何適用不當，徒就原審採證
    認事及量刑職權之適法行使，以及原判決已詳細論斷說明之
    事項，任意指摘，顯與法律規定得為第三審上訴理由之違法
    情形不相適合，揆諸首揭規定及說明，其上訴均為違背法律
    上之程式，應併予駁回。
據上論結，應依刑事訴訟法第395條前段，判決如主文。
中    華    民    國   111    年    4     月    21    日
                  刑事第一庭審判長法  官  郭  毓  洲  
                                  法  官  林  英  志  
                                  法  官  林  靜  芬  
                                  法  官  楊  力  進  
                                  法  官  蔡  憲  德  
本件正本證明與原本無異
                                  書記官
中    華    民    國   111    年    4     月    25    日